臺灣臺北地方法院刑事判決　　　　　　　　　　　　　　九十一年度簡上字第一號
　　上　訴　人
　　即　被　告　乙○○
右上訴人即被告因傷害案件，不服本院九十年度簡字第二六三八號，中華民國九十年
十月三十一日第一審簡易判決（聲請簡易判決處刑案號：臺灣台北地方法院檢察署九
十年度偵字第一二六九八號）提起上訴，本院合議庭第二審判決如左：
    主  文
上訴駁回。
    事  實
一、乙○○與甲○○原同為分租在臺北市○○區○○街七十巷六弄一之一號二樓之室
    友，其間，乙○○因不滿甲○○飼養該處之狗長期吠叫擾人，與甲○○平日即不
    甚和睦。民國九十年五月九日下午七、八時許，乙○○返家後因不堪狗吠吵鬧而
    勃然大怒，以腳踹甲○○之分租房門以示抗議，雙方並為此發生爭吵、推擠，爭
    吵中，乙○○未念甲○○係一介女流，竟基於傷害人身體之故意，對甲○○身體
    之手、腳、腰背等處拳打腳踢，甲○○見狀不肯示弱，受擊倒地起身後對乙○○
    加以反擊互毆，惟因氣力不敵乙○○，腿部遭乙○○抱起後使勁向房門碰撞擠推
    ，致令身體背部撞擊硬物，而當場受有左肘（五公分×五公分）、左大腿（十二
    公分×七公分）、右腳掌（六公分公分×五公分）等三處瘀腫及左肩挫傷（六公
    分公分×五公分）等傷害。
二、案經甲○○訴由臺灣臺北地方法院檢察署聲請簡易判決處刑。
    理  由
一、訊據上訴人即被告乙○○矢口否認有何傷害告訴人甲○○之犯行，辯稱：告訴人
    自稱練跆拳道而出手打伊，伊只有加以擋住，與告訴人相互推擠中係自我防衛而
    已，並無傷害告訴人之情事云云。惟查，右揭事實，業據告訴人甲○○於偵查中
    指訴：「（問：詳情如何？）五月九日晚上七、八點左右，乙○○返家，我正在
    洗澡，我聽到外面聲音很大，‧‧‧，後來我洗完澡出來再問我表姊，我表姊告
    訴我是段先生情緒不穩在亂摔東西及用力關門連續數次，後來我開門探頭看看，
    被告就從室門出來，我看他很不友善，我把門關上，就聽到他踹我房門之聲音，
    我打開門與他理論，結果被告用力推了我三下，我也反推他一下並與他理論，他
    即用手打我手，並踢我的腳，我往前貼進他，他把我的手捉到背面，用腳踢我腰
    背後往牆上推，造成腰後面腫及手臂腫，跌倒後我爬起來，我抬起腳欲保持距離
    並踢了他肚子幾下，他把我腿抬起來往後推連續數次，造成我脖子及腿部腫脹，
    首及手指頭擦傷，左手關節有腫起來，後來房東出面，我即前往醫院驗傷」等語
    綦詳（見偵查卷第二頁反面、第三頁正面），核與現場目擊證人即告訴人表姊林
    敬耘於偵查中結證：「‧‧‧王女（指告訴人）問何人如此，我說是段先生（指
    被告），後來段某就來踢我們的房門，我們的門是關著的，‧‧‧我表妹後來有
    開門質問其為何踢門，二人便開始爭吵。（問：當時你看到二人爭執？）是，段
    先生以腳踢王女何部位我不清楚，我在我表妹後（面），表妹有被打倒在地上，
    我就上前阻止，有見到段先生在王女站起來之際，把王女推向牆壁，其間王女亦
    有反推回去」等語之情節大致相符（見偵查卷第十四頁反面、第十五頁正面）。
    以告訴人於距案發不到三小時之同日晚上十時三十分許，隨即前往台北市立仁愛
    醫院驗傷，經診斷認定受有左肘（五公分×五公分）、左大腿（十二公分×七公
    分）、右腳掌（六公分公分×五公分）等三處瘀腫及左肩挫傷（六公分公分×五
    公分）等傷害，有台北市立仁愛醫院出具之驗傷診斷書（９０．５．９北市仁醫
    診字第０２９號）一紙在卷可稽（見偵查卷第四頁），自堪信告訴人所受之傷害
    係因與被告推擠、互毆所致。末按，正當防衛係對於現在不正之侵害防衛自己或
    他人之權利者而言，因口角互毆彼此成傷，不能證明某人先行侵害，即不得主張
    正當防衛。又正當防衛必須對於現在不法之侵害始得為之，侵害業已過去，即無
    正當防衛可言。至彼此互毆，又必以一方初無傷人之行為，因排除對方不法之侵
    害而加以還擊，始得以正當防衛論。故侵害已過去後之報復行為，與無從分別何
    方為不法侵害之互毆行為，均不得主張防衛權（最高法院著有十七年上字第六八
    六號、三十年上字第一○四○號判例參照）。姑不論被告於偵查及本院調查中已
    供承其與被告間確有身體接觸及相互推擠甚明（見偵查卷第九頁正面、本院九十
    一年一月二十三日訊問筆錄），縱真如被告所辯其本身亦因當場受有腳部瘀清之
    傷害，仍無從遽以認定告訴人有何先不法侵害被告權利之行為。既無證據足證被
    告攻擊毆打告訴人係出於告訴人之先行侵害，所辯出於自我防衛乙節，即無可採
    。本件事證明確，被告傷害犯行洵堪認定，應予依法論科。
二、核被告所為，係犯刑法第二百七十七條第一項之傷害罪。被告於偵查中雖未自白
    ，然本院原審認依現存之證據，已足認定被告犯罪，乃依檢察官之聲請，不經通
    常審判程序，依刑事訴訟法第四百四十九條第一項前段、第三項、第四百五十四
    條第二項、刑法第二百七十七條第一項、第四十一條第一項（漏載前段）、罰金
    罰鍰提高標準條例第一條前段、第二條逕以簡易判決處刑，判處被告拘役三十日
    ，如易科罰金以三百元一日，其認事用法均無不當，量刑亦屬寬厚，被告仍執前
    詞，指摘原判決不當，非有理由，應予駁回。
三、又案發之際，被告及告訴人之房東並未在場，此據被告於本院審理中陳明在卷（
    見本院九十一年三月十八日審判筆錄），被告猶聲請傳訊房東到庭證明告訴人所
    承租之房門早已嘎嘎作響，與本件被告是否傷害告訴人之待證事實全然無涉，尚
    無必要，附此敘明。
據上論斷，應依刑事訴訟法第四百五十五條之一第一項、第三項、第三百六十八條，
判決如主文。
本案經檢察官劉承武到庭執行職務
中    華    民    國      九十一      年      三      月      二十五    日
                                      臺灣臺北地方法院刑事第六庭
                                          審判長法  官  黃  俊  明
                                                法  官  黃  程  暉
                                                法  官  吳  秋  宏
右正本證明與原本無異。
本件不得上訴。
                                                書記官  林  碧  華
中    華    民    國      九十一      年     三     月     二十五      日
附錄本案論罪科刑法條全文：
刑法第二百七十七條第一項
一傷害人之身體或健康者，處三年以下有期徒刑、拘役或一千元以下罰金。
二犯前項之罪、因而致人於死者，處無期徒刑或七年以上有期徒刑，致重傷者，處三
　年以上十年以下有期徒刑。
